最高法院民事判決　　　　　　　　　　　　　　　　九十三年度台上字第五七二號
　　上　訴　人　甲○○
　　訴訟代理人　張玉希律師
　　被 上訴 人　財團法人中央通訊社
　　法定代理人　蘇正平
　　訴訟代理人　劉志鵬律師
　　　　　　　　陳維鈞律師
右當事人間請求給付薪資等事件，上訴人對於中華民國九十二年四月十五日台灣高等
法院第二審更審判決（九十一年度勞上更(二)字第一０號），提起上訴，本院判決如下
：
    主  文
上訴駁回。
第三審訴訟費用由上訴人負擔。
    理  由
本件上訴人主張：伊於民國七十二年七月十一日進入中央通訊社股份有限公司（下稱
中央社公司）服務，該公司於八十四年間，不僅無業務緊縮困境，抑且尚有編制亟待
擴張需求，更無縮減司機員額編制之計劃，竟因不滿伊要求依法申領超時加班費，於
八十四年四月五日以業務減縮及減縮司機員額為由，非法將伊資遣，自不生解僱之效
力，伊與中央社公司間之僱傭關係即仍有效存在。被上訴人係由中央社公司於八十五
年七月二十九日改制成立，已概括承受該公司之債權債務及人員，並將前積欠伊之八
十四年年終獎金及加班費計新台幣（下同）二萬六千三百三十八元簽發支票支付予伊
，其對中央社公司所積欠伊之薪資，依法亦應負償還之責等情。求為確認伊與被上訴
人間之僱傭關係存在；被上訴人應給付伊五十一萬四千八百四十八元（即自八十四年
四月六日起至八十五年九月三十日止，每月二萬八千八百七十元）之薪資及利息；嗣
於原審審理中擴張請求自八十五年十月一日起至九十一年十一月三十日止之薪資二百
十三萬六千三百八十元本息總計二百六十五萬一千二百二十八元及其法定遲延利息之
判決（第一審判決確認兩造間僱傭關係存在，並命被上訴人給付五萬三千一百五十九
元本息，而駁回上訴人其餘之訴）。
被上訴人則以：上訴人為中央社公司僱用之司機，因不願領取擔任當時中央社公司副
社長座車司機之超時津貼，而執意要求給付加班費，經直屬長官詹正雄專員與行政室
主任劉敏豪數度約談未果，上訴人遂要求將其資遣，詹正雄乃依規定上簽，由當時中
央社公司社長施克敏於八十四年三月六日批示同意後，通知上訴人於同年四月五日起
生效，並於同年五月三十一日將資遣費三十六萬三千三百八十一元予以提存，足證中
央社公司與上訴人間之勞動契約早已合意終止。況中央社公司於八十五年七月十二日
解散，尚未清算終結，而伊係八十五年九月四日始依法設立，亦見伊與中央社公司係
各別獨立存在之法人，與上訴人間並無僱傭關係存在及給付薪資之義務等語，資為抗
辯。
原審依調查證據為辯論之結果，以：上訴人自七十二年間起受中央社公司僱用，於八
十四年四月五日遭資遣之事實，為被上訴人所不爭執。雖上訴人主張中央社公司將其
非法資遣云云，惟依證人即前中央社公司行政室專員詹正雄證稱：「不是裁減他（上
訴人），之前他擔任副社長司機，有固定的津貼三千元，後來他自己說要加班費，不
要津貼……，因為社裡的規定，津貼就是津貼，沒有以加班費來算的，我先請教行政
室主任劉敏豪，他再請教人事室主任，告訴我們不可以，我轉告上訴人沒有這樣的例
子，他就說他不幹了，要求我資遣，我帶他到劉主任處，劉主任向他解釋無法發加班
費的原因，他說既然這樣的話，他就申請資遣。劉主任交代我以正式的公文簽報。後
來公文簽到社長，同意資遣，我就通知他，他當時也沒有表示任何意見，……」及證
人即當時中央社公司行政室主任劉敏豪證稱：「詹正雄帶上訴人到我這裡，要求比照
勞基法（勞動基準法）的方式支領不固定按時加班費，另詹專員提到如不可以的話，
是否可以調到其他不加班的單位，我們有表示非常困難，上訴人當時表示如不能做的
話就要求資遣」各等語，再參諸上訴人不爭執其真正之中央社公司簽呈所載內容，可
認係上訴人請求中央社公司資遣於先，該公司始同意於後，其雙方間之僱傭關係即因
合意終止而不復存在。至上訴人提出其資遣當初中央社產業工會常務理事蔣與恩於八
十四年五月十四日在台北市政府勞工檢查所之談話紀錄，僅係蔣與恩個人之看法，縱
其曾言及未經討論，係非法資遣，然僱傭關係係屬諾成契約，其合意終止，只須雇主
與受僱人間之意思表示合致，即發生法律上之終止效力。並無尚須經過討論程序或提
書面辭呈之法律明文。蔣與恩之談話紀錄自難據為有利於上訴人之證明。是上訴人既
向中央社公司之受僱人詹正雄表示請求以資遣方式終止僱傭關係，經詹正雄循其內部
行政程序，以簽呈方式將上訴人請求資遣之意思表示轉達並經中央社公司之負責人施
克敏同意，由該公司於八十四年三月六日通知上訴人於同年四月五日離職，而中央社
公司之前揭簽呈，又僅係其內部行政程序，非代上訴人寫辭呈，上訴人謂詹正雄等係
代伊簽辭呈云云，殊屬誤會。雖中央社公司資遣上訴人之通知記載：「本社因政府委
託辦理業務經費減縮，有減少工作人員之必要，適台端（上訴人）因無適當工作可供
安置，決自八十四年四月五日起停僱，謹此奉達。」等內容，未提及係因上訴人請求
資遣，然核與兩者間係以資遣方式合意終止僱傭關係之意思表示並無不符，尚不因該
通知內容未載及合意終止，而影響合意終止系爭僱傭關係之效力。又中央社公司係於
八十五年七月十二日決議於八十五年十二月三十一日解散，被上訴人係於八十五年九
月四日始依「中央通訊社設置條例」設立，為兩造所不爭執。在被上訴人設立之前，
中央社公司與上訴人間之僱傭關既早於八十四年四月五日因雙方合意以資遣方式終止
而不存在，則被上訴人自無從依中央社公司與上訴人間之原有僱傭關係，留用上訴人
。上訴人求為確認其與被上訴人間之僱傭關係存在及給付自八十四年四月六日起至九
十一年十一月止之薪資，即無由准許。為原審心證之所由得。因而將第一審所為上訴
人勝訴部分之判決廢棄，改判駁回其訴，並駁回其對敗訴部分之上訴及於原審之擴張
之訴，經核於法尚無違誤。查由證人詹正雄於八十四年三月二日簽呈所載：「……二
、經職及劉主任約談（上訴人）後仍堅持己見，並表示如不依規定發給加班費，請改
調其他不加班的工作或資遣。三、由於工作調派不易，可否同意劉同志（即上訴人）
辦理資遣，奉核後並請核發加班費。」等情節觀之（見原審上更(二)字卷五四頁），詹
正雄顯非代上訴人簽辭呈，亦非詹正雄或劉敏豪欲資遣上訴人，而是詹正雄與上訴人
溝通不成後應上訴人之要求，以調派工作不易，簽請該公司之負責人，可否同意上訴
人辦理資遣。其處理上訴人要求資遣事宜之客觀性，實不容置疑。且經由第三人詹正
雄以簽呈為媒介，將上訴人之意思表示傳達予中央社公司，獲致雙方合意資遣意思表
示之一致，亦知合意終止僱傭關係之契約已成立生效。（見本院六十八年台上字第一
五０四號判例）又台北市政府勞工局八十四年六月十二日函所載「貴公司（中央社公
司）人事室主任表示，劉君（上訴人）於公司表現不佳，自動要求資遣，故公司予以
同意資遣。而據劉君表示，社方以業務緊縮為由資遣……貴社以業務緊縮為由資遣劉
君，顯無理由」，不論其所據上訴人等人之陳述是否屬實，惟雙方間既經合意資遣而
終止僱傭關係，已如前述，仍不影響該合意資遣之效力。另上訴人係經中央社公司資
遣在先，則其後設立之被上訴人不論是否有概括承受中央社公司之財務及人員，上訴
人均無從再求為確認其與被上訴人間之僱傭關係存在及給付薪資。上訴論旨，猶執前
詞並就原審取捨證據、認定事實之職權行使，指摘原判決不當，求予廢棄，非有理由
。
據上論結，本件上訴為無理由。依民事訴訟法第四百八十一條、第四百四十九條第一
項、第七十八條，判決如主文。
中　　　華　　　民　　　國　　九十三　　年　　　三　　　月　　二十五　　日
                              最高法院民事第七庭
                                  審判長法官  蘇　茂　秋
                                        法官  朱　建　男
                                        法官  蘇　達　志
                                        法官  陳　碧　玉
                                        法官  沈　方　維
      右正本證明與原本無異
                                              書  記  官
中　　　華　　　民　　　國　　九十三　　年　　　四　　　月　　　五　　　日
                                                                        Ｌ
